【裁判字號】    89,毒抗,368
【裁判日期】    891016
【裁判案由】    觀察、勒戒
【裁判全文】
臺灣高等法院臺南分院刑事裁定              八十九年度毒抗字第三六八號 Ｃ
      抗 告 人  臺灣雲林地方法院檢察署檢察官
      被    告  甲  ○  ○
右列抗告人因被告甲○○違反毒品危害防制條例案件，不服臺灣雲林地方法院中華民
國八十九年八月卅日裁定（八十九年度毒聲字第一一七五號）提起抗告，本院裁定如
左：
      主      文
原裁定撤銷，發回臺灣雲林地方法院。
      理      由
一、本件原裁定意旨略以：原裁定駁回本件聲請，無非認本件雲林縣衛生局既係以Ｔ
    ＯＸＩ－ＬＡＢ法鑑驗被告尿液，仍可能因服用藥物或個人體質等因素之影響而
    呈偽陽性反應，是應將被告尿液以氣相層析質譜儀分析法做確認檢驗後，始足為
    犯罪事實之認定，故認不能僅憑上開衛生局之尿液檢驗報告書，即推斷被告必有
    非法吸用安非他命之犯行。故本件僅有被告之自白，被告尿液並未送複驗，因而
    駁回將被告移送觀察、勒戒之聲請云云。
二、抗告意旨略以：本件被告有吸用毒品之犯行，查被告於民國（下同）八十九年五
    月二十五日晚上十時十分許為警所採集之尿液，經雲林縣衛生局檢驗呈甲基安非
    他命陽性反應之尿液檢驗報告書一紙在卷可稽，如認仍有疑慮，惟「法院因發現
    真實之必要，應依職權調查證據」為刑事訴訟法第一百六十三條第一項所明定，
    本件原裁定既認有再以氣相層析質譜分析法進行確認檢驗之必要，依前揭說明，
    原法院即應依職權送請確認檢驗，乃原法院竟以抗告人聲請對被告為觀察、勒戒
    時，並未同時提出被告尿液業經以氣相層析質譜分析法檢驗之鑑定報告為由，駁
    回抗告人之聲請，認事用法尚有未洽云云。
三、經查：被告甲○○於民國（下同）八十九年五月二十五日晚上十時十分許為警所
    採集之尿液，經雲林縣衛生局檢驗呈甲基安非他命陽性反應之尿液檢驗報告書一
    紙在卷可稽，原審法院以：「目前常用的尿液安非他命或嗎啡篩檢方式包括酵素
    免疫分析法、薄層色層分析法」、「在文獻報告中，確實有藥品或食物因交叉反
    應，可在尿液測試中產生偽陽性之安非他命或嗎啡反應」、「但利用精密的儀器
    分析，將可排除偽陽性之可能，而得到正確的答案，因此篩檢結果必須進一步確
    認。在目前最常採用之確認方法為氣相層析質譜儀，此乃因在良好的操作條件下
    ，以氣相層析質譜儀作藥物及其代謝產物之定性及定量分析，幾乎不會有偽陽性
    反應產生。因此，尿液測試時是否產生偽陽性反應，除須考慮其他物質產生之偽
    陽性外，測試方式及儀器設備亦應列入考量」，此有榮民總醫院 (八三）北總內
    字第０三０五九號函附卷可參，本件雲林縣衛生局既係以ＴＯＸＩ－ＬＡＢ法鑑
    驗被告尿液，仍可能因服用藥物或個人體質等因素之影響而呈偽陽性反應，是應
    將被告尿液以氣相層析質譜儀分析法做確認檢驗後，始足為犯罪事實之認定，固
    非無見。惟「法院因發現真實之必要，應依職權調查證據」為刑事訴訟法第一百
    六十三條第一項所明定，本件原裁定既認有再以氣相層析質譜分析法進行確認檢
    驗之必要，依前揭說明，原法院即應依職權送請確認檢驗，乃原法院竟以抗告人
    聲請對被告為觀察、勒戒時，並未同時提出被告尿液業經以氣相層析質譜分析法
    檢驗之鑑定報告為由，駁回抗告人之聲請，顯有未洽，抗告意旨指摘原裁定不當
    ，非無理由，應由本院將原裁定撤銷，發回臺灣雲林地方法院更為適當之處理。
四、據上論結，應依刑事訴訟法第四百十三條，裁定如主文。
中    華    民    國      八十九      年      十      月      十六      日
                                  臺灣高等法院臺南分院刑事第四庭
                                      審判長法官  陳    義    仲
                                            法官  徐    財    福
                                            法官  宋    明    蒼
右正本證明與原本無異。
不得抗告。
                                      法院書記官  余    素    美
中    華    民    國      八十九      年      十      月      十七    日


司法院資訊處製作；財團法人民間司法改革基金會備份。
